臺灣士林地方法院交通事件裁定　　　　100年度交聲字第875號
原處分機關　交通部公路總局臺北區監理所基隆監理站
異　議　人
即受處分人　許芳茂
上列異議人即受處分人因違反道路交通管理處罰條例案件，對於
交通部公路總局臺北區監理所基隆監理站於民國100年8 月9日所
為之處分（原處分案號：基監字第裁42-CS0000000號）聲明異議
，本院裁定如下：
    主      文
異議駁回。
    理      由
一、按行車速度，依速限標誌或標線之規定，道路交通安全規則
    第93條第1 項定有明文。次按汽車駕駛人，行車速度，超過
    規定之最高時速，或低於規定之最低時速，除有第43 條第1
    項第2 款情形外，處新臺幣（下同）1,200 元以上2,400 元
    以下罰鍰，並記違規點數1 點；汽車駕駛人之行為經以科學
    儀器取得證據資料證明其行為違規，當場不能或不宜攔截製
    單舉發者，得逕行舉發；第1 項逕行舉發，應記明車輛牌照
    號碼、車型等可資辨明之資料，以汽車所有人為被通知人製
    單舉發，道路交通管理處罰條例第40條、第63條第1 項第1
    款、第7 條之2 第1 項第7 款、第4 項分別定有明文。
二、交通部公路總局臺北區監理所基隆監理站（下稱原處分機關
    ）原處分意旨略以：異議人即受處分人許芳茂（下稱異議人
    ）駕駛車牌號碼CG-4530 號自用一般小客車（下稱系爭車輛
    ），於民國100 年6 月11日12時41分許，行經新北市○○區
    ○○路1 段89號前（臺五線12.1公里處，汐止往基隆方向）
    ，因超速行駛經新北市政府警察局汐止分局（下稱原舉發單
    位）執勤員警現場以雷達測速儀測得時速達71公里（超速21
    公里），為警依採證照片以新北市政府警察局北警交字第CS
    0000000 號舉發違反道路交通管理事件通知單（下稱系爭舉
    發通知單）逕行舉發「限速50公里，經測速時速71公里、超
    速21公里（20公里以上未滿40公里）」之違規，原處分機關
    爰依道路交通管理處罰條例第40條、第63條第1 項第1 款（
    裁決書漏引第1 款，應予補充）之規定，裁處罰鍰1,800 元
    ，並記違規點數1 點等語。
三、異議意旨略以：伊認為原舉發單位所舉證之照片模糊，未能
    清楚看出有任何「前有施工」或「前有測速照相」等告示牌
    ，且伊於事後收到舉發通知單至測速現場實地拍照結果，該
    路段並無警員舉證照片中所示之「前有測速照相」之固定告
    示牌，又該路段現場空曠並無可架設攝影機之處，照片容有
    造假之嫌，自不能以原舉發單位警員提出之舉證照片作為處
    罰之依據。另外依現行道路交通管理處罰條例第7 條之2 規
    定，經以科學儀器取得證據資料證明其行為違規，應採固定
    式，並定期於網站公布其設置地點，則舉發之警員不可以隱
    藏式執法，更不得為取締而取締，且執勤警員是否使用經濟
    部標準檢驗局檢測合格之測速器執法，亦未對此出示證明，
    應屬無效舉發。至於新北市○○區○○路1 段89號前（臺五
    線12.1公里處），車流量大，為郊外雙線連外的大道，均依
    市區50公里之限速標準，有違現況，此不合理的速限，無異
    是陷阱。原舉發單位未能提出清楚、合法之證明，故屬無效
    之舉發，原處分應予撤銷云云。
四、經查：
  (一)異議人於上開時間駕駛系爭車輛行經違規地點，為異議人所
    不爭執，而系爭車輛經執勤員警以雷達測速儀拍照採證，為
    警逕行舉發前開超速違規之事實，有系爭舉發通知單及新北
    市政府警察局汐止分局100 年8 月26日新北警汐交字第1000
    031704號函附採證照片3 幀在卷可稽（見本院卷第10頁、第
    15頁至第18頁）。又違規地點行車速限為時速50公里，並在
    臺五線12公里處設有「限速50公里、前有測速照相」之固定
    式告示牌，亦有上開採證照片可參，而上開「速限50」、「
    前有測速照相」警告標誌於100 年6 月11日前即已設置完成
    ，復有交通部公路總局第一區養護工程處景美工務段（下稱
    養工處）100 年9 月22日一工景字第1000007388號函附卷可
    證（見本院卷第23頁），本件違規地點之速限警告標誌於10
    0 年6 月11日前已足供用路人辨識；又本件測得異議人超速
    行駛並拍照採證之雷達測速儀，於100 年1 月17日經經濟部
    標準檢驗局檢定合格（檢定合格單號碼：J0GA0000009A、J0
    GA0000009B，有效期限至101 年1 月31日），有雷達測速儀
    檢定合格證書1 紙可稽（見本院卷第19頁），是認該雷達測
    速儀測得異議人在違規地點超速行駛，應屬正確。是異議人
    於上開時地，駕駛系爭汽車超速行駛之事實，應堪認定。
  (二)異議人固辯稱原舉發單位之採證照片模糊無法清楚辨識，且
    經伊現場實地拍照亦無任何「前有測速照片」之固定告示牌
    云云，按原舉發單位所提供之採證照片所示，係擷取自該路
    口監視器之拍攝畫面，雖因畫面解析度及距離關係無法清晰
    拍取「速限50、前有測速照片」之字樣，然養工處於100 年
    6 月11日前即已設置上開警告標誌供用路人辨識，已述之如
    前，是異議人前揭所辯，委無足採；至異議人超速行駛之採
    證照片（見本院卷第17頁照片編號1 ），係原舉發單位之執
    勤警員在轄區路段以照相式之雷達測速儀拍攝而得，並非以
    路口或路旁之監視攝影機為測速照相，又自異議人聲明異議
    狀所附之現場照片以觀（見本院卷第6 頁），卷附照片顯示
    之日期係100 年7 月9 日，而異議人駕駛系爭車輛超速違規
    之日期為100 年6 月11日，兩者時隔相距有28日之久，異議
    人自不能以100 年7 月9 日現場已無「前有測速照片」之告
    示牌，而逕自推論其於100 年6 月11日超速違規之際並無存
    在警告標誌供用路人辨識；另觀諸系爭車輛超速違規之採證
    照片，車身顏色及車牌號碼清楚可見，內容並無不合常理之
    處，亦無明顯偽造或變造之痕跡，異議人空言辯稱照片有造
    假之嫌，不能作為處罰之依據云云，實屬無由，尚難憑採。
  (三)異議人復以科學儀器取得證據資料證明其行為違規，應採固
    定式，並定期於網站公布其設置地點，舉發之員警不可隱藏
    式執法，更不得為取締而取締為辯解。惟查：道路交通管理
    處罰條例第7 條之2 第2 項規定，前項第7 款之科學儀器應
    採固定式，並定期於網站公布其設置地點。但汽車駕駛人之
    行為屬下列情形之一者，不在此限，其中第9 款為行車速度
    超過規定之最高速限或低於規定之最低速限；又同條第3 項
    規定，對於前項第9 款之違規行為，採用固定或非固定式科
    學儀器取得證據資料證明者，於一般道路須至少於100 公尺
    ，於高速公路、快速公路須至少於300 公尺前，明顯標示之
    。而本件「速限50、前有測速照片」之警告標誌牌於100 年
    6 月11日前業已設置在臺五線12公里處供用路人辨識之情，
    已如上述，則原舉發單位在臺五線12.1公里處以照相式雷達
    測速儀此等科學儀器，距離警告標誌至少100 公尺以上，憑
    此取得異議人超速違規之採證照片（見本院卷第17頁照片編
    號1 ），其舉發之過程與前揭法律規定並無不合，是異議人
    此節所辯，亦無足採。又違規地點限速50公里，係屬主管機
    關依法令受賦予之權限，對道路使用、管理所為之行政措施
    ，在依法重新制定速限之前，汽車駕駛人仍即應遵守已定之
    速限，無從恣意指摘不當而卸免違規責任，附此敘明。
五、綜上述，本件異議人違規超速行駛，事證明確，堪以認定，
    原處分機關依道路交通管理處罰條例第40條之規定，對異議
    人裁處罰鍰1,800 元，並依同條例第63條第1 項第1 款規定
    （裁決書漏引第1 款，應予補充）記違規點數共1 點，核無
    違誤。本件聲明異議為無理由，應予駁回。
據上論斷，應依道路交通管理處罰條例第87 條第2項，道路交通
事件處理辦法第18條，裁定如主文。
中    華    民    國  100     年    10    月    19    日
                  交通法庭法  官  黃怡瑜
以上正本證明與原本無異
如不服本裁定應於送達後5日內向本院提出抗告狀
                          書記官  傅國軒
中    華    民    國  100     年    10    月    20    日